臺灣高雄地方法院刑事判決　　　　　　　　　　　　　九十年度易字第三七二三號
　　公　訴　人　臺灣高雄地方法院檢察署檢察官
　　被　　　告　丙○○
　　　　　　　　甲○○
右列被告因傷害等案件，經檢察官提起公訴（九十年度偵字第二三四五號），本院判
決如左：
    主  文
丙○○從事業務之人，因業務上之過失傷害人，處拘役拾日，如易科罰金，以佰
元折算壹日。
甲○○部分公訴不受理。
    事  實
一、丙○○考領有合格自小客車駕駛執照，並與家人從事快餐生意，負責送便當之職
    ，平日以駕駛自小客車送便當，係以駕駛車輛為其附隨業務，為從事業務之人。
    於民國八十九年七月三十一日十二時許，駕駛車號ＤＨ─九三七一號自小客車停
    置在高雄縣鳥松鄉○○路一四二之五號Ｐ棟前（該路為產業道路），本應注意汽
    車向外開啟車門時，應注意行人、車輛，並讓其先行，且當時天候雖係雨天、但
    有日間自然光線，路面雖溼潤，但無缺陷、亦無障礙物，且視距良好等情，並無
    不能注意之情事，丙○○竟疏於注意，貿然於車上取便當欲下車送便當之際，疏
    未注意後方是否有其他車輛駛近，即貿然開啟左前車門，致亦考領自小客車駕駛
    執照之乙○○駕駛車號ΖＢ—０八九二號（起訴書誤載為八九七號）自小客貨車
    ，沿該路由西往東方向行駛在後，因突見丙○○開啟車門，而閃避不及，致丙○○所開啟之左前車門門緣處與乙○○所駕駛之自小貨車右前車門處擦撞，致乙○○受此衝擊，使頭部撞及車輛上方之冷氣孔，而受有頭頂部前方挫傷血腫之傷害
    。經附近鄰人報警由員警到場處理，尚不知何人為肇事者時，潘桂分即向處理員
    警自承為肇事者，並接受裁判。
二、案經乙○○訴請臺灣高雄地方法院檢察署檢察官偵查起訴。
    理  由
壹、有罪部份—被告丙○○部份︰
  一、訊據被告丙○○固坦承於前述時間，將所駕駛之自小客車停置上開地點，並有
      將車門打開，人在車內取物，且左前側車門與告訴人乙○○所駕駛之自小貨車
      之右前車門處發生擦撞等情不諱，惟矢口否認有何過失犯行，辯稱︰伊在開啟
      車門時有注意後方並無任何車輛，亦未聽到任何車聲，且所打開車門僅約二十
      公分，因當時伊人的身體在車內，還有一隻腳跨在車外，並且從伊打開車門入
      內到發生擦撞事故約隔五分鐘才發生云云。
  二、經查︰
  （一）右開事實，業據告訴人乙○○於檢察官偵查及本院調查中指訴︰當天伊駕駛
        自小貨車至被告丙○○所併排停放之自小客車旁時，因被告丙○○突然打開
        車門，伊所駕駛自小客貨車車頭保險桿右側葉字板處即與被告丙○○所打開
        之左前車門發生擦撞，且並卡在伊之自小客貨車右前車輪處，伊當時受此擦
        撞衝力，額頭擊撞擊到車前冷氣孔處而受傷等語綦詳，復有被告即於事故發
        生後立即前往查看之甲○○亦陳稱：當時聽見碰撞聲即外出查看，伊看到被
        告丙○○所駕駛自小客車之左前車門打開一半，撞及至告訴人所駕駛自小貨
        車之右前車頭處等語甚詳；證人即至事故現場處理之員警在庭證稱︰伊當時
        執行巡邏勤務，經內勤通報車禍事故即至事故現場處理，當時有下很大的雨
        ，該路係屬於私人工廠區內之一條產業道路，外面是接中正路，被告人之自
        小貨車係車頭右前方受損，並不是嚴重凹痕，僅是輕微擦撞等語；另被告並
        自承車輛之左前車門與告訴人所駕駛之自小客貨車右側保險桿處發生擦撞，
        其左前車門卡在告訴人之自小客貨車右前車輪處，而被告所駕駛之自小客貨
        車係右前車門有一輕微凹痕，車頭及車門下端並有一道刮痕等情，此亦有告
        訴人所提之車損照片三幀在卷足憑，顯見告訴人乙○○當時之車速並不快，
        此外，並有高雄縣警察局仁武分局鳥松分駐所員警工作紀錄簿一紙及現場相
        片四幀在卷可憑。綜前，堪認被告丙○○將車輛停置後，先開啟車門，人尚
        在車內取欲送之便當時，因於開啟車門時未充分注意後方來車動態，致正行
        駛於後方之告訴人乙○○所駕駛之自小貨車右前車頭處與被告丙○○所駕駛
        之自小客客車之車門發生擦撞而卡住，致生本件車禍事故甚明。
  （二）按汽車停車向外開啟車門時，應注意行人、車輛，並讓其先行，道路交通安
        全規則第一百十二條第一項第十五款定有明文。被告依法駕車，對於前開規
        定應知之甚明，且依當時雖為雨天，但有日間自然光線、路面雖溼潤，但無
        缺陷、亦無障礙物，及視距良好等情，有此經被告丙○○及告訴人於本院調
        查時陳述無訛，即並無不能注意之情形，被告丙○○竟疏未注意在停車開啟
        車門時，應讓行進中之告訴人所駕駛之自小客貨車先行通過，而貿然開啟車
        門，致生本件車禍事故，顯有過失甚明。又本件車禍事故經送請鑑定，亦為
        前開相同之認定，有台灣省高屏澎區車輛行車事故鑑定委員會九十一年三月
        一日以高屏澎鑑字第九一○三二九號函所檢附之鑑定意見書一份在卷可參。
        而告訴人因本件車禍事故，因頭部撞及冷氣孔處而受有頭頂部前方挫傷血腫
        之傷害，有五塊厝醫院所開立之傷害診斷證明書一紙在卷可稽，惟該診斷證
        明書上所載告訴人並受有腦震盪、噁心、嘔吐、冷汗不安、頭暈創痛、左頰
        腫痛、內裡厝裂傷出血之傷害部份，則係被告於肇事後與被告甲○○互毆所
        致，附此說明。即被告所受有頭頂前部挫傷血腫之傷害與被告丙○○之過失
        行為間，顯有相當因果關係，被告所辯並不足採，本件事證明確，被告犯行
        洵堪認定。
  三、按刑法上所謂業務，係指個人基於其社會地位繼續反覆所執行之事務，其主要
部分之業務，固不待論，即為完成主要業務所附隨之準備工作與輔助事務，亦
      應包括在內，所謂業務上之行為，係指其事實上執行業務之行為而言，且不以
      專業為限（最高法院七十三年度臺上字第六八○四號、八十一年度臺上字第一
      二二四號判決意旨參照），查被告丙○○為與家人共同經營快餐店，並負責送
      便當之職，在從事上開送便當之業務時，需駕駛自小客車，故駕駛亦屬於其附
      隨業務，為從事駕駛業務之人，且其於送便當即執行業務中駕車肇事，致人受
      傷，核其所為，係犯刑法第二百八十四條第二項業務過失傷害罪。公訴人認應
      依刑法第二百八十四條第一項前段之過失傷害罪處斷，尚有未洽，惟起訴事實
      相同，爰依法變更起訴法條，併此說明。又被告丙○○於肇事後，雖下車後先
      送便當，惟於處理員警到場處理時即向員警主動自承為肇事者，並接受裁判，
      除經被告丙○○供承在卷外，並經告訴人陳稱無訛，被告丙○○嗣並接受裁判
      ，是被告丙○○自承肇事並接受裁判，核與刑法第六十二條前段自首規定相符
      ，依法應減輕其刑。爰審酌被告潘桂分之素行良好，有台灣高等法院被告全國
      前案紀錄表一份在卷可憑，在停車時向外開啟車門時，未充分注意後方車輛，
      致生本件車禍事故之過失程度，致告訴人受有傷害及所受之損害，事故發生後
      迄今尚未賠償告訴人所受之損害，惟在庭態度尚認良好等一切情狀，量處如主
      文所示之刑。又被告於犯罪後，刑法第四十一條於九十一年一月四日修正、同
      月十日公布、十二日施行，有關易科罰金部分，範圍擴大為最重本刑五年以下
      有期徒刑之罪，惟與被告所犯之罪比較後並不影響，依刑法第二條第一項之規
      定，應適用裁判時之刑法第四十一條第一項規定，並諭知易科罰金之折算標準
      。
貳、不受理部分—被告甲○○部分︰
  一、公訴意旨係以︰乙○○所駕駛之自小客貨車與丙○○所開之自小客車發生擦撞
      後，乙○○立即下車斥責，甲○○聞聲亦前來查詢，因與乙○○一言不和即互
      毆，致乙○○受有腦震盪、噁心嘔吐、冷汗不安、頭暈創痛、左頰腫痛、張口
      困難、口內裡挫裂傷出血之傷害，因認被告甲○○涉犯刑法第二百七十七條第
      一項之傷害罪嫌。
  二、按告訴乃論之罪，告訴人於第一審辯論終結前得撤回其告訴，又告訴經撤回者
      ，應諭知不受理之判決，刑事訴訟法第二百三十八條第一項、第三百零三條第
      三款定有明文。
  三、查本件告訴人乙○○告訴被告甲○○傷害案件，公訴人認係犯刑法第二百七十
      七條第一項之罪，依同法第二百八十七條前段之規定，須告訴乃論。茲據告訴
      人與被告間已成立和解，並於九十年十二月五日本院進行調查時程序中撤回對
      告告甲○○傷害部分之告訴，依照前開說明，爰不經言詞辯論，逕為不受理之
      論知。
據上論斷，應依刑事訴訟法第二百九十九條第一項前段、第三百條、第三百零三條第
三款，刑法第二條第一項前段、第二百八十四條第二項前段、第六十二條前段、第四
十一條第一項，罰金罰鍰提高標準條例第一條前段、第二條，判決如主文。
中      華      民      國    九十一    年      四      月    二十六    日
                              臺灣高雄地方法院交通法庭
                                   法   官   程克琳
右正本證明與原本無異。
如不服本判決，應於判決送達後十日內，向本院提出上訴狀。
                                   書 記 官   梁瑜玲
中    華    民    國      九十一      年      四      月     二十九   日
【附錄本案論罪科刑法條文】刑法第二百八十四條第二項︰因過失傷害人者，處六月
下有期徒刑、拘役或五百元以下罰金，致重傷者，處一年以下有期徒刑、拘役或五百
元以下罰金。
從事業務之人，因業務上之過失傷害人者，處一年以下有期徒刑、拘役或一千元以下
罰金。
